臺灣桃園地方法院民事判決　　　　　　　96年度勞訴字第10號
原　　　告　乙○○
訴訟代理人　洪士淵律師
被　　　告　長榮航空股份有限公司
法定代理人　甲○○
訴訟代理人　丙○○
上列當事人間請求給付資遣費事件，於民國96年4 月16日言詞辯
論終結，本院判決如下：
    主      文
原告之訴及假執行之聲請均駁回。
訴訟費用由原告負擔。
    事實及理由
壹、原告主張：原告自民國83年1 月5 日起受雇於被告，擔任空
    服員工作，於95年5 月10日隨機出勤至美國洛杉磯市，因涉
    犯竊盜罪嫌，而遭警方拘留3 日，警方要求原告應於同年6
    月9 日應訊。原告回國後，於同年5 月16日以員工身分購買
    原告、其配偶及其子往返洛杉磯之機票，並辦妥請假手續。
    被告於同日要脅原告無條件自請離職，否則將主動免職並張
    貼原告偷竊之公告，且要求原告於翌日辦理離職手續。原告
    當時並無離職之意思，被告以前開方式，造成兩造通謀虛偽
    終止兩造間之勞動契約（下稱系爭勞動契約），惟實係被告
    片面無正當理由終止系爭勞動契約。被告自同年5 月17 日
    起違反勞動契約，拒絕受領原告之勞務給付，且未依約給付
    工資，原告已於當日向桃園縣政府申請調解時，依勞動基準
    法（下稱勞基法）第14條第1 項第5 款、第6 款規定，為終
    止系爭勞動契約之意思表示，並依同法第14條第4 項、第17
    條規定，請求被告給付資遣費。原告自94年11月至95年4 月
    間之平均工資為新台幣（下同）83,861元，於被告公司服務
    年資為11年5 月，被告應給付原告資遣費1,034,286 元等語
    ，並聲明：(一)被告應給付原告1,034,286 元，及自起訴狀繕
    本送達之翌日起至清償日止，按週年利率5 ％計算之利息。
    (二)願供擔保請准宣告假執行。
貳、被告則以：原告於95年5 月12日返台即出具報告書，並向其
    主管坦承其竊盜行為。被告從未張貼過因竊盜而遭懲處之員
    工姓名，更未以此要脅原告辭職。且原告因竊盜而遭居留，
    公司之相關人員及同仁已皆知，被告不可能再以公告此事脅
    迫原告。辭職係有相對人之單獨行為，原告於95年5 月16日
    向被告提出辭呈，於到達被告即生效，亦不因其事後反悔而
    影響其辭職效力。原告係自動辭職，被告並未片面終止系爭
    勞動契約。被告僅接受原告辭職之意思表示，並未為任何意
    思表示，自無所謂通謀虛偽意思表示可言等語，資為抗辯。
    並聲明：(一)駁回原告之訴及其假執行之聲請。(二)願供擔保請
    准宣告免為假執行。
參、本件經本院依民事訴訟法第271 條之1 準用同法第270 條之
    1 第1 項第3 款規定，整理並協議簡化爭點及不爭執點如下
    （本院96年3月14日言詞辯論筆錄，本院卷第83頁）：
一、兩造不爭執之事實：
  (一)原告自83年1 月5 日起至95年5 月16日止受雇於被告，其最
    後擔任職務為服勤本部副事務長，離職時平均工資為83,861
    元，年資為11年5月。
  (二)被告於95年5 月16日簽署內容記載其個人因素欲提出離職申
    請，最後工作日為95年5 月16日，相關離職移交事項將擇日
    辦理等語之辭呈（即被證2） 交予被告後，原告即於翌日辦
    妥移交手續，被告於同年月19日核發原告「員工離職證明書
    」（即原證2）。
  (三)兩造曾於95年6 月7 日在桃園縣勞資和諧促進會進行協調，
    原告請求被告給付預告工資、資遣費及資遣證明，惟被告之
    代理人主張因原告係自請辭職，故其原主張之資遣費等事宜
    礙難同意，而調解不成立。
二、兩造爭執要旨：
  (一)原告與被告之職員丁○於95年5 月16日就被證2 辭呈內容，
    是否為通謀虛偽意思表示？
肆、茲就上述爭點，析述本院得心證之理由如下：
一、按民法第87條第1 項所謂通謀虛偽意思表示，乃指表意人與
    相對人互相故意為非真意之表示而言，故相對人不僅須知表
    意人非真意，並須就表意人非真意之表示相與為非真意之合
    意，始為相當，若僅一方無欲為其意思表示所拘束之意，而
    表示與真意不符之意思者，尚不能指為通謀而為虛偽意思表
    示。又通謀虛偽意思表示係屬權利障礙事項，應由主張者負
    舉證證明之責（最高法院86年度台上字第3865號判決要旨參
    照）。本件原告主張伊與被告之職員丁○於95年5 月16日就
    被證2 辭呈內容，為通謀虛偽意思表示，然為被告所否認，
    並以前揭情詞置辯，則就此兩造達成通謀虛偽意思表示之事
    實，自應由原告舉證證明之。
二、就上開爭點，原告聲請傳喚證人丁○為證，惟證人丁○於本
    院96年4 月16日到庭證稱：我任職被告公司服勤本部空服管
    理課經理，95年5 月16日早上，我跟原告討論時，僅告知公
    司願意負擔其訴訟期間前往美國之免費機票，至於原告要求
    留職停薪部分，尚待公司高層決定。當日下午，公司告知我
    不同意原告留職停薪之要求，我隨即請同事轉告原告上情，
    並告知其曠職部分，公司會依相關規定懲處等語。同日下午
    約5 時許，我與原告再度於公司會議室碰面告知上情，原告
    隨即獨自在會議室內寫下辭呈，再請同事轉交予我，收到辭
    呈後，我並未為任何表示等語（見本院卷第91至94頁）。稽
    之證人上開證述，足見證人除間接收受原告提出之辭呈外，
    並無任何意思表示可言，更無與原告有何「互相故意為非真
    意之表示」，亦無從得知原告是否「非真意」自行辭職。又
    若僅原告一方無欲為其意思表示所拘束之意，而表示與真意
    不符之意思者，核諸上開說明，自不能指為通謀而為虛偽意
    思表示。故原告辯稱兩造係出於通謀虛偽意思表示云云，既
    未舉證以實其說，且核與證人證述不符，自難憑採。
三、從而，系爭勞動契約已因原告於95年5 月16日自行提出辭呈
    而終止，則原告復於嗣後桃園縣政府調解時，依勞基法第14
    條第1 項第5 款、第6 款規定，為終止系爭勞動契約之意思
    表示，即屬無據。其主張依同法第14條第4 項、第17條規定
    ，請求被告給付資遣費1,034,286 及遲延利息，為無理由，
    應予駁回。原告之訴既經駁回，其假執行之聲請亦失所附麗
    ，應併予駁回。
伍、本件判決基礎俱已臻明確，兩造其餘攻防方法及訴訟資料經
    本院審酌後，核與判決不生影響，無逐一論駁之必要，併此
    敘明。
陸、訴訟費用負擔之依據：民事訴訟法第78條。
中    華    民    國    96    年     5     月     2     日
                    勞工法庭    法  官  陳永來
以上正本係照原本作成。
如對本判決上訴，須於判決送達後20日內向本院提出上訴狀
中    華    民    國    96    年     5     月     2     日
                                書記官  劉彩華
